臺灣高等法院交通事件裁定　　　　　　100年度交抗字第152號
抗　告　人
即受處分人　何詩斌
上列抗告人因違反道路交通管理處罰條例事件，不服臺灣板橋地
方法院中華民國100年1月 7日99年度交聲字第4499號、第4500號
裁定 (原處分案號：交通部公路總局臺中市監理站裁監稽違字裁
61-AEY796245、61-AEY796246號裁決書) ，提起抗告，本院裁定
如下：
    主  文
抗告均駁回。
    理  由
一、按道路交通管理處罰條例所稱之汽車，包括機器腳踏車；汽
    車駕駛人，行經有燈光號誌管制之交岔路口紅燈右轉者，處
    新臺幣(下同)600元以上1,800元以下罰鍰，並記違規點數 3
    點；又汽車駕駛人，駕駛汽車有違反本條例之行為，經交通
    勤務警察或依法令執行交通稽查任務人員制止時，不聽制止
    或拒絕停車接受稽查而逃逸者，除按各該條規定處罰外，處
    3,000元以上6,000元以下罰鍰，並記違規點數1 點。道路交
    通管理處罰條例第3條第8款、第53條第1項、第60條第1項、
    第63條第1項第1款、第3款分別定有明文。
二、聲明異議意旨略以：受處分人駕車極為謹慎，絕不違反交通
    規則，因此絕無紅燈右轉及拒絕停車接受稽查而逃逸等違規
    行為；再警員未提出任何證據，僅以其片面之詞自無從證明
    其有違法，為此聲明異議，請求撤銷原處分云云。
三、抗告意旨略以：受處分人自認無違規及拒絕停車受檢之行為
    ，警員亦不無誤認之可能，請求撤銷原裁定云云。
四、經查：抗告人即受處分人何詩斌於民國99年8月11日下午2時
    42分許，騎乘車號GQS-933 號重型機車，行經臺北市○○○
    路與大安路1段116巷之交岔路口時，因有「駕車行經有燈光
    號誌管制之交岔路口紅燈右轉」、「違反處罰條例之行為，
    拒絕停車接受稽查而逃逸」等違規行為，經臺北市政府警察
    局大安分局警員依法舉發等情，業經證人即舉發警員戴基隆
    於原審訊問時結證稱：我當天是執行交通稽查勤務，在舉發
    路口作定點執勤，當天下午 2點42分，我站在大安路1段116
    巷口往北大約100公尺處，受處分人從116巷口往復興南路方
    向行駛，到達路口時，受處分人的行車方向是紅燈，在紅燈
    的狀況下右轉復興南路，我一看到受處分人紅燈右轉，我就
    上前走到復興南路外側第1、2車到中間，要攔查之，受處分
    人就切到內側車道，逕行離開，我用右手指揮請受處分人停
    下來，但他沒有停下來，還往禁行機車的內側車道切過去，
    受處分人應該有看到我叫他停車的手勢，所以我就逕行舉發
    這2 張罰單；我不認識受處分人，當時視線無障礙，我看得
    很清楚等語，並有證人戴基隆所庭呈舉發地點照片2 張附卷
    可稽。參以證人戴基隆係於執行勤務當中，偶然發現本件違
    規事實，衡情應無設詞攀誣，或虛構違規事實以陷害受處分
    人之可能。此外，並有舉發違反道路交通管理事件通知單 2
    紙在卷可佐，受處分人辯稱：其無違規行為，亦無拒絕停車
    接受稽查而逃逸之情事云云，無非事後卸責之詞，尚無可採
    。又對取締駕駛人紅燈右轉之違規行為，法無明文須以照片
    或錄影紀錄憑以認定，自應由行政機關本於職權調查一切證
    據後認定之，否則，倘要求一律須以照片或錄影紀錄證明，
    非但虛耗國家資源，且顯然違反道路交通行政具有之機動、
    迅速、多元特性，有害主管機關稽查不法、維護道路交通安
    全之行政目的。故執勤員警本乎個人之感官知覺，親自見聞
    客觀情狀所為之證述，亦屬合法之證據資料，倘經調查結果
    ，認其證詞明確，無故意構陷及錯認誤判之虞，具有相當之
    證明力，據以認定違規事實成立者，洵屬法之所許。受處分
    人辯稱：警員未提出任何證據，其片面之詞不足以證明其有
    違規云云，尚有誤會。
五、綜上所述，本件受處分人於前揭時、地，確有「駕車行經有
    燈光號誌管制之交岔路口紅燈右轉」、「違反處罰條例之行
    為，拒絕停車接受稽查而逃逸」之違規行為，堪以認定。原
    處分機關依道路交通管理處罰條例第53條第 2項、第60條第
    1 項規定，分別裁處罰鍰600元、3,000元，固非無據。惟原
    處分機關疏未依同條例第63條第3款、第1款規定，分別記違
    規點數3點、1點，自有未當。原審法院調查後，亦認受處分
    人之異議雖無理由，惟原處分既有前揭瑕疵而無可維持，乃
    撤銷原處分，分別就受處分人上開違規行為各裁處罰鍰 600
    元、3,000元，並各記違規點數3點、1 點。其認事用法並無
    違誤。受處分人徒憑己見，任意指摘原裁定不當，提起本件
    抗告，為無理由，應駁回之。
據上論斷，依道路交通管理處罰條例第89條，刑事訴訟法第 412
條，裁定如主文。
中    華    民    國   100    年    1     月    31    日
            刑事第十三庭  審判長法  官  曾德水
                                法  官  楊貴雄
                                法  官  宋松璟
以上正本證明與原本無異。
不得再抗告。
                                書記官  蘇秋
中    華    民    國   100    年    1     月    31    日